【裁判字號】    91,上易,631
【裁判日期】    920415
【裁判案由】    確認本票債權不存在等
【裁判全文】
臺灣高等法院民事判決  九十一年度上易字第六三一號
    上  訴  人  乙○○
    訴訟代理人  趙培宏律師
                胡志彬律師
    被上訴人    甲○○
    訴訟代理人  王如玄律師
                李文健律師
右當事人間確認本票債權不存在事件，上訴人對於中華民國九十一年五月三十日臺灣
板橋地方法院九十年度訴字第六七三號第一審判決提起上訴，本院判決如左：
    主    文
上訴駁回。
第二審訴訟費用由上訴人負擔。
    事    實
甲、上訴人方面：
一、聲明：
  (一)原判決廢棄。
  (二)右廢棄部分，確認被上訴人持有上訴人所簽發二紙本票，票號分別為CH659052、
    CH659053，發票日分別為八十八年十二月二十日、八十八年十二月二日，金額分
    別為新台幣（下同）九十萬元、十萬元（下稱系爭二紙本票）債權不存在。
  (三)被上訴人應將系爭二紙本票返還予上訴人。
二、陳述：除與原判決記載相同者外，補稱略以：
  (一)原審判決僅依被證四第一頁被上訴人在借款申請書上填載上訴人為聯絡人（然被
    上訴人亦填載其配偶資料【記載蔡麗雅】、聯絡人資料【記載曹東庭、乙○○】
    ，而原審對其他聯絡人或配偶之記載卻置而不論），即認被上訴人借款不會無緣
    無故找上訴人為聯絡人，而推論被上訴人主張嗣後與萬泰銀行成立借貸（八十八
    年十二月二十日）後以相同借貸條件轉貸予上訴人為可採。依原審前開論點，既
    然被上訴人不會無緣無故將其配偶及另一聯絡人曹東庭填載於借款申請書，彼等
    對於被上訴人向萬泰銀行借貸之款項，亦有向被上訴人轉借且皆應負清償責任矣
    。前開以借款人所填載借款申請書之聯絡人內容進而推論嗣後成立消費借貸關係
    於借款人與聯絡人間，原審前開認定顯然違反舉證責任分配之原則、論理法則及
    經驗法則。
  (二)原審認上訴人向被上訴人借款二十四萬元，兩造並未就此約定利息及還款日期，
    上訴人「在經濟能力窘困之情形下，當無隨即於借款日之次月還款之理」。然如
    依此推論，上訴人如有向被上訴人借款八十萬元或七十七萬元，則上訴人更不可
    能與被上訴人約定按「被上訴人名義向萬泰銀行貸款八十萬元，上訴人再以相同
    之條件向被上訴人借款」，須隨即於借款日之次月還款，以年利率百分之十四點
    二五之高利率計息，並且僅取款七十七萬元，而成立八十萬元消費借貸之更不利
    之條件借款並還款計息。顯見原審前開認定違背論理法則及經驗法則。
  (三)又上訴人於八十九年十二月十九日自上訴人於慶豐商銀帳戶（帳號：
    00000000000000，金額含手續費十八元共一萬九千零十八元）依被上訴人指定之
    金額（一萬九千元）轉帳匯入被上訴人指定之萬泰銀行帳戶，除有原審卷原證九
    存摺影本內載金額及存入帳號為00000000000000（即被上訴人於萬泰銀行之帳號
    ）可稽外，亦有原審卷被證五第二頁「89/12/19」日期之「跨行ATM轉存」一萬
    九千元之記載可稽，不容被上訴人恣意否認。此部份上訴人於原審已為清償之主
    張（參原審卷民事準備（一）狀第五頁倒數第五行），原審判決認此部份被上訴
    人不爭執，卻又認定上訴人於八十九年十一月二十二日後未再清償，亦未將該筆
    金額計入已清償數額，顯然判決理由矛盾。
  (四)被上訴人主張上訴人自八十九年一月十九日至同年八月二十一日均按期每月清償
    一萬九千元（第一至八期），但第九期款之應償日期為八十九年九月二十日，上
    訴人遲未付款，至二個月後，即八十九年十一月二十二日方又匯入一萬九千元，
    而自此之後，即未曾再還款。且亦否認上訴人所主張於八十九年九月十九日依被
    上訴人指示金額（一萬六千四百元）存入被上訴人指定之萬泰銀行戶頭、分別於
    八十九年十月及九十年一月各以現金一萬九千元交付被上訴人以償還二十四萬部
    分借款之事實。然被上訴人前開主張不但未舉證以實其說，亦顯非事實，分述如
    下：
    1.被上訴人否認上訴人主張於八十九年九月十九日依被上訴人指示金額（一萬六
      千四百元）匯付被上訴人指定萬泰銀行戶頭以清償二十四萬元借款，然查，如
      被上訴人主張為真實，則該筆金額（一萬六千四百元）係何人匯付？依被上訴
      人主張應償付日期為九月二十日，則被上訴人未至九月二十日後並遭銀行電催
      前，被上訴人豈會自行於應償付日期前（八十九年九月十九日）匯入一萬六千
      四百元？該筆款項如非前開上訴人所主張償還二十四萬借款之事實並由上訴人
      依被上訴人指示而匯付之，則究竟係何人因何理由匯付？且該筆款項金額顯非
      被上訴人所主張之八十萬元借貸每期應償一萬八千七百一十九元。顯見被上訴
      人之前開主張乖違常理，其未盡舉證責任及否認上訴人之主張殊不可採。
    2.上訴人係分期償還款項予被上訴人，以清償二十四萬元欠款，上訴人或以匯款
      、或以現金方式清償，所匯之帳戶亦係依被上訴人之要求而為，與被上訴人向
      萬泰銀行之借款無關。
  (五)原審認為上訴人基於情誼，在清償二十四萬元欠款時，多付四千四百元，與常情
    不符，卻認為借二十四萬元，另應償還利息二萬三千元；借八十萬元，實拿七十
    七萬元，並須代付銀行利息，清償時又須多付二百八十一元等現象乃合理，原審
    之認定，實有違常理！
  (六)前述上訴人清償二十四萬元之各筆款項，多有證據可稽，被上訴人雖於  鈞院復
    為爭執，惟其後就有證據可考部分再表示不爭執，而僅就其中八十九年九月十九
    日以現金存入之方式依被上訴人指定之戶頭、金額，存入一萬六千四百元，以及
    八十九年十月、九十年一月於新生南路三段之泰緬餐廳及新生南路、濟南路口之
    麥當勞以現金交付方式返還被上訴人一萬九千元各二筆為爭執，其中:
    1.上訴人於民國八十九年九月十九日以現金存入之方式，依被上訴人指定之戶頭
      、金額，存入一萬六千四百元一筆以清償二十四萬元借款，除有原審卷被證五
      內載交易日期、金額可稽外，亦有上訴人於八十九年九月十九日以無摺現金存
      入之方式於萬泰商業銀行東台北分行，經由該分行櫃員（編號0438）處理該筆
      金額之收款存入事宜，此有萬泰商業銀行函覆之台幣存摺對帳單及當日該筆交
      易之櫃員交易明細資料可稽（上證一）。又被上訴人於原審民事答辯（一）狀
      第四頁第十一行稱「但旋於數期之後，原告即開始不付款，至萬泰銀行來電向
      被告催還，被告知後，遂向原告催討，」原審民事答辯（二）狀第三頁第四行
      稱「但第九期款之應償日期為八十九年九月二十日，原告（指上訴人）遲未繳
      款」等答辯於論理及經驗法則不符。基此，八十九年九月十九日之該筆一萬六
      千四百元現金確為上訴人所存入無疑（因該筆金額確為上訴人以現金存入，故
      雖時日相隔已久，仍蒙鈞長函查，而獲澄清）。
    2.關於上訴人亦分別於八十九年十月及九十年一月於新生南路三段之泰緬餐廳及
      新生南路、濟南路口之麥當勞各返還被上訴人一萬九千元，被上訴人亦不誠實
      面對而為否認，欲混淆  鈞長就本事件事實之認定。
三、證據：除援用原審所提證據外，補提萬泰商業銀行函覆之台幣存摺對帳單及當日
          該筆交易之櫃員交易明細資料各乙份為證。
乙、被上訴人方面：
一、聲明：上訴駁回。
二、陳述：除與原判決記載相同者外，補稱略以：
  (一)被上訴人確實貸與上訴人兩筆款項，分別為八十萬元及二十四萬元，否則上訴人
    不可能簽發一百萬元之本票供被上訴人收執。
  (二)否認上訴人曾於八十九年九月十九日以現金存入被上訴人帳戶一六四００元。退
    步言之，縱上訴人曾清償此一六四００元，惟計算利息、違約金後，被上訴人之
    債權仍超過系爭本票之面額一百萬元。
  (三)否認上訴人曾於八十九年十月及九十年一月以現金交付各一九０００元。
  (四)承認上訴人曾於八十九年一月十九日、二月二十一日、三月二十一日、四月二十
    一日、五月二十二日、六月二十一日、七月二十日、八月二十一日、十一月二十
    二日、十二月十九日各清償一九０００元，合計清償一九００００元。
三、證據：援用原審所提立證方法。
    理    由
一、上訴人起訴主張：被上訴人持有上訴人所簽發如聲明所示之本票二紙，係因上訴
    人於八十八年欲向被上訴人借款，被上訴人執意上訴人須先開立一百萬元之本票
    以為確保後，始願將款項借予原告，上訴人不疑有他，遂簽發系爭本票二紙，金
    額共一百萬元，詎料被上訴人僅借予原告二十四萬元，而該二十四萬元，上訴人
    亦已清償，上訴人對被上訴人已無任何債務，詎被上訴人先係以各種藉口拖延不
    還系爭本票，嗣稱不知將系爭本票放於何處，如尋獲會將系爭本票撕毀，上訴人
    對被上訴人所言未予懷疑，不料被上訴人竟於時隔二年後，以系爭本票向本院聲
    請裁定准予強制執行，並扣押上訴人每月薪資所得三分之一，為此請求確認系爭
    本票債權不存在，又被上訴人占有系爭本票，係無法律上之原因而受有利益，致
    上訴人受有損害，上訴人自得請求被上訴人返還系爭本票等情：被上訴人則以：
    上訴人向被上訴人之借款可分為二部分：八十八年十二月二十日被上訴人借予原
    告二十四萬元，以匯款方式交付。八十八年十二月二十一日被上訴人借予原告八
    十萬元，其契約內容與被上訴人向萬泰商業銀行信用貸款之契約相同，即利息為
    年息14.25%等等，交付方式為當場交付現金七十七萬元（上訴人以被上訴人向萬
    泰銀行信用貸款之同條件向被上訴人借款，則二萬八千之保險費成本，當亦由上
    訴人負擔，另二千元之部分，於交付現款之同時，係上訴人自願放棄，故上訴人
    實取雖為七十七萬元，但向被上訴人借款之本金金額，自應以八十萬元計）。則
    就被上訴人對上訴人之債權額，僅就本金的部分計算，即已達一百零四萬元。則
    就前揭八十萬借款部分，扣除上訴人已還款之部分，算至被上訴人行使系爭本票
    權利時（九十一年十一月二十二日聲請本票裁定），被上訴人對上訴人之債權額
    計為：本金七十二萬零七百五十二元、遲延利息十萬二千七百零七元、違約金一
    萬五千四百零六元，共計八十三萬八千八百六十五元。另原告於八十八年十二月
    二十日向被上訴人借貸之二十四萬元，均未償還，則以法定利率年利率百分之五
    計算，至九十年十一月二十二日之本利和為：二十六萬三千元。合計二筆借款債
    權之本金、利息及違約金，已達一百一十萬一千八百六十五元，已超過系爭本票
    之一百萬元債權等語置辯。是本件應審酌者厥為：(1)上訴人共向被上訴人借款二
    十四萬元？抑一百零四萬元？(2)上訴人已清償之數額為多少？(3)被上訴人享有之
    本票債權是否超過一百萬元？茲分別說明如下：
二、本件借款金額應為一百零四萬元：
    按金錢借貸契約為要物契約，固應由貸與人就交付金錢之事實負舉證責任。惟本
    件本院依下列各項事證，綜合觀察，認被上訴人就其主張交付借款一百零四萬元
    予上訴人之事實，業已盡其舉證責任。
  (一)關於二十四萬元借款部分：
    被上訴人就其於八十八年十二月二十日借款二十四萬元予上訴人之事實，業據其
    提出匯款證明影本二紙，上訴人亦不否認其有向被上訴人借得二十四萬元，故此
    部分堪認被上訴人之主張為真實。
  (二)關於八十萬元借款部分：
    被上訴人主張：八十八年十二月二十一日，上訴人商請被上訴人以自己之名義向
    萬泰銀行借款八十萬元，被上訴人借得該款項後，即當場以現金交付七十七萬元
    借予上訴人（扣除保險手續費二萬八千元），上訴人同意以八十萬元計算借款金
    額，並以被上訴人向萬泰銀行之借款條件作為上訴人之借款條件，上訴人並應按
    萬泰銀行規定之還款方法，按月向萬泰銀行繳納本息等情，上訴人固否認曾收受
    被上訴人交付之七十七萬元，然查：
    1.以被上訴人名義向萬泰銀行借款之八十萬元，已於八十八年十二月二十日撥入
      被上訴人萬泰銀行帳戶（帳號000000000000），借貸契約之內容為本金八十萬
      元，年利率百分之一四．二五，分六十期平均攤還本息，每月本息一萬八千七
      百一十九元，每月二十日為付款日，違約金逾期在六個月內償還時，按上開利
      率之一成加付，逾六個月以上者，其超過部分另按上開利率之二成加付，該八
      十萬元於八十八年十二月二十日扣除保險費二萬八千元，餘款七十七萬二千元
      於八十八年十二月二十一日提領，此業據被上訴人提出萬泰銀行之借據、本票
      、萬泰銀行存摺對帳單為證。堪認被上訴人主張其向萬泰銀行借款之事實為真
      實。
    2.上訴人曾於八十九年一月十九日、同年三月二十二日、同年五月二十二日、同
      年六月二十一日、同年七月二十日、同年八月二十一日、同年十一月二十二日
      、同年十二月十九日各以一萬九千元（不含手續費十八元）轉帳匯入被上訴人
      指定之萬泰銀行帳戶，又於八十九年二月二十一日以現金存入被上訴人指定之
      萬泰銀行帳戶一萬九千元，於同年四月二十一日存入一萬九千元，此為兩造所
      不爭執。上訴人雖主張上開各筆款項係用以清償第一筆借款二十四萬元云云，
      然被上訴人則稱上開各筆匯款，上訴人係用以清償第二筆借款八十萬元之本息
      ，故乃向萬泰銀行繳納。查兩造關於二十四萬元之借款並未約定利息及還款期
      限，則何以上訴人於八十八年十二月二十日向被上訴人借款二十四萬元，隨即
      於八十九年一月以後即按月分期清償？且何以每月均繳交一萬九千元？又何以
      均匯入或存入萬泰銀行被上訴人之帳戶？此種情形，與其認上訴人係用以清償
      二十四萬元，毋寧認上訴人係用以清償萬泰銀行借貸之八十萬元，反較合乎真
      實。蓋觀諸上訴人於每月二十日左右，各匯款或現金存入被上訴人萬泰銀行帳
      戶之金額一萬九千元，核與被上訴人向萬泰銀行借款八十萬元之本息一萬八千
      七百一十九元接近，匯款日期亦與約定每月還款日期相符，復觀諸上訴人若僅
      向被上訴人借款二十四萬元，豈有可能簽發一百萬元之本票作為擔保，又觀諸
      被上訴人向萬泰銀行借款八十萬元之貸款申請書所載聯絡人為上訴人，有申請
      書可稽，以兩造僅係朋友關係，被上訴人借款應不致無緣無故找上訴人為聯絡
      人，綜合以上間接證據，應可認為被上訴人所稱：上訴人上開還款並非用以清
      償二十四萬元之借款，而係兩造約定以被上訴人名義向萬泰銀行貸款八十萬元
      ，上訴人再以相同之條件向被上訴人借款，由上訴人負責按月清償被上訴人對
      萬泰銀行所負之本息債務等語，與事實相符，而為可採，又被上訴人雖自陳：
      其僅交付上訴人七十七萬元，因為有二萬八千元保險費，銀行業已先行扣除，
      另二千元係上訴人願意放棄等語，即實際上交付給上訴人之金額為七十七萬元
      ，然自上訴人仍願意依照被上訴人與萬泰銀行約定之八十萬元之借款本金計算
      每期應攤還之本息金額，且按月清償數期之情形觀之，上訴人係以八十萬元為
      本金與被上訴人成立消費借貸契約，以換取被上訴人同意以其名義向萬泰銀行
      借款供上訴人使用。是被上訴人對上訴人除上開二十四萬元借款債權外，另有
      八十萬元之借款債權存在，應可認定。
    3.再上訴人主張其於八十九年九月十九日曾利用ATM轉存方式存入被上訴人之銀
      行帳戶一六四００元，此部分雖為被上訴人所否認，然經本院向萬泰銀行東台
      北分行函查，據覆：「有關本行八十九年九月十九日乙○○存入壹萬陸仟肆佰
      元至總行甲○○帳戶之存款單，因泡水改以當日櫃員交易明細以茲證明」，此
      有該分行九十一年十二月二十三日回函及其附件附卷可稽（本院卷第八六、八
      七頁），苟上訴人當日未存入一六四００元，何以知悉被上訴人於八十九年九
      月十九日確有一筆現金存款存入帳戶？且金額又完全相符。被上訴人既未舉證
      證明該一六四００元係由何人存入，則堪認上訴人主張該款項係上訴人所存入
      為真實。復查關於萬泰銀行八十萬元之借款，其每月應繳本息為一八七一九元
      ，上訴人自八十九年一月起至八月止，連續八個月均匯入一九０００元，已如
      前述，則何以八十九年九月十九日僅存入一六四００元？推其緣由，或係上訴
      人認迄八十九年八月止，其已溢付二二四八元（每月溢付二八一元，八個月共
      溢付二二四八元），則八十九年九月之應付款扣除溢付款二二四八元，應僅為
      一六四七一元（18719—2248＝16471），故上訴人乃存入一六四００元（事實
      上短少七十一元），由此益徵上訴人每月匯入萬泰銀行之款項，確係用以清償
      八十萬元之借款無訛。
    4.至上訴人另辯稱萬泰銀行之借據、本票均無上訴人之簽章云云，要不影響上開
      事實之認定，蓋被上訴人既係萬泰銀行之借款人，其將自萬泰銀行借得之八十
      萬元，轉借予上訴人，則上訴人有無在萬泰銀行之借據、本票上簽章，自不影
      響上訴人向被上訴人借款事實之認定。
三、關於上訴人清償數額之認定：
  (一)上訴人主張其已清償之數額包括：
    1.八十九年一月十九日、三月二十一日、五月二十二日、六月二十一日、七月二
      十日、八月二十一日、十一月二十二日、十二月十九日以匯款方式每月匯入被
      上訴人帳戶一萬九千元。
    2.八十九年二月二十一日、四月二十一日以現金存入被上訴人之帳戶各一萬九千
      元。
      右揭清償之事實及數額，均為被上訴人所不爭執，應認上訴人之主張為真實。
  (二)另上訴人主張於八十九年九月十九日以現金存入被上訴人帳戶乙節，雖為被上訴
    人所否認，然依本院向萬泰銀行函查結果，亦應認上訴人之主張為真實。（理由
    詳如前二(二)3.所說明）
  (三)至上訴人主張其於八十九年十月及九十一年一月各以現金交付方式償還一萬九千
    元云云，則為被上訴人所否認，上訴人並未舉證以實其說，則此部分上訴人之主
    張即不可採。
  (四)綜上，上訴人清償之數額共計二０六四００元。
三、被上訴人之本票債權逾一百萬元：
  (一)就八十萬之借款部分，上訴人自八十九年一月十九日至同年年八月二十一日均按
    期每月清償一萬九千元（第一至八期），而前八期繳款後之餘額計二千四百六十
    四元（參原審卷三八頁萬泰銀行對帳單即被證五號第二頁第七行），故第九期存
    一萬六千四百元足繳該期之款（2,464+16,400=18,864>18,719）。但第十期款之
    應償日期為八十九年十月二十日，上訴人遲未繳款，至一個月後，即八十九年十
    一月二十二日方又匯入一萬九千元。後於八十九年十二月十九日上訴人又匯入一
    萬九千元，而自此之後，未曾再還款。
(二)被上訴人借予上訴人之八十萬元部分，其契約內容與被上訴人向萬泰銀行信用貸
    款之契約相同，其內容為：
  1. 利息為年息14.25%（參原審卷三五頁被證四號之借據第一條）。
  2.自借款日（八十八年十二月二十日）起，每一個月為壹期，分六十期依年金法
      平均攤還本息一萬八千七百一十九元，第一期本息攤還日為八十九年一月二十
      日（被證四號之借據第三條，其中首期還款日手書載為：八十九年「十二月」
      二十日，應為「一月」之誤繕）。
    3.遲延利息利率與約定利率相同，為年息14.25%（被證四號之借據第四條）。
  4.違約金：逾期償付本息時，並按借款餘款，自應償付之日起，逾期六個月以內
      按年息14.25%之一成，逾期六個月以上者，就超過部分按年息14.25%之二成計
      算加付違約金（被證四號之借據第四條）。
  5.借款滿一年後，方可提前還款，未滿一年提前還款，應按月付金額（即一萬八
      千七百一十九元）計付違約金（被證四號之借據第六條）。
  (三)則就前揭八十萬借款部分，扣除上訴人已還款之部分，至被上訴人行使系爭本票
    權利時（九十年十一月二十二日聲請本票裁定），被上訴人對上訴人之債權額計
    為：八十萬六千九百三十一元，計算式如下：
  1.上訴人自第一至九期（八十九年一月二十日至八十九年九月二十日）按期還款
      ，故第九期款繳清後，本金餘額為：七十一萬二千九百七十七元（參原審卷第
      五十頁被證七號）。
    2.第十期款之繳款日期應為八十九年十月二十日，但上訴人遲至八十九年十一月
      二十二日方匯入一萬九千元。則該一萬九千元應先償付一個月利息（八十九年
      九月二十日至八十九年十月二十日）、一個月遲延利息（八十九年十月二十日
      至八十九年十一月二十二日）及一個月違約金（八十九年十月二十日至八十
      九年十一月二十二日）後，餘額方可用於償付本金（民法第三百二十三條參照
      ）。故其中：
      Ａ、原第十期款之利息部分計：八千四百六十七元（計算式：712,977×
      Ｂ、遲延利息計：八千四百六十七元（計算式：712,977×14.25%×
      Ｃ、違約金計：八百四十七元（計算式：712,977×14.25%×1/12×
      可見應優先清償的利息、遲延利息、違約金計：一萬七千七百八十一元（計算
      式：8, 467+8,467+847=17,781）。故八十九年十一月二十二日匯入的一萬九
      千元中，縱再加計上訴人第一至九期繳款後所餘之金額：一百四十五元（參被
      證五號第二頁第九行）。此用於清償前揭應優先清償之利息、遲延利息、違約
      金後僅餘：一千三百六十四元（計算式： 19,000+145│17,781=1,364）。
      因此八十九年十一月二十二日匯入一萬九千元後，可用於償還本金之金額計：
      一千三百六十四元，故該時的本金餘額為：七十一萬一千六百一十三元
      （712,977—1364=711,613）。
  3.後上訴人於八十九年十二月十九日匯入一萬九千元。同理，此金額仍優先清償
      一個月利息（八十九年十一月二十日至八十九年十二月十九日）與一個月違約
      金（因為八十九年十一月二十二日所匯之一萬九千元，如前述，係不足清償應
      付之本金，故八十九年十一月二十日至八十九年十二月十九日仍有違約金之計
      算式）後，餘額方可用於償付本金，其中：
      Ａ八十九年十一月二十日至八十九年十二月十九日之利息計：八千四百五十元
       （計算式：711,613×14. 25%×1/12=8,450）。
      Ｂ八十九年十一月二十日至八十九年十二月十九日之違約金計：八百四十五元
       （計算式：711,613×14. 25%×1/12×1/10=845）。
      故八十九年十二月十九日匯入的一萬九千元中，能用於清償本金部分為：九千
      七百零五元（19,000-（8,450+845）=9,705）。則至八十九年十二月十九日，
      所餘之本金餘額為：七十萬一千九百零八元（711,613-9,705=701,908）。
  4.自八十九年十二月十九日後，上訴人即未再清償，則算至九十年十一月二十二
      日即被上訴人聲請系爭本票裁定時（八十九年十二月十九日至九十年十一月二
      十二日，以十一個月計），累計之本利及違約金債權額為：
      Ａ、本金：七十萬一千九百零八元。
      Ｂ、遲延利息：九萬一千六百八十七元（計算式：701,908×14.25%×
          11/12=91,687）。
      Ｃ、違約金：一萬三千三百三十六元（計算式：（701,908×14.25%×
               6/12×1/10）+（701,908×14.25%×5/12×2/10）=13,336）。
      共計：八十萬六千九百三十一元（計算式：701,908+91,687+13,336=806,931）
            。
(四)另上訴人於八十八年十二月二十日向被上訴人借貸之二十四萬元，均未償還，則
    以法定利率年利率百分之五計算，至九十年十一月二十二日之本利和為：二十六
    萬三千元（計算式：240,000×〔1+5%×（1+11/12）〕=263,000）。
(五)綜此，則被上訴人聲請系爭本票裁定日時（九十年十一月二十二日），被上訴人
    對上訴人之債權額實達一百零六萬九千九百三十一元（計算式：
    806,931+263,000=1,069,931），此顯然已超過系爭本票票面之一百萬元債權。
    另上訴人依約每年應付之遲延利息及違約金計達：十二萬七千零二十五元（計算
    式：240 000×5/100+701,908×14.25%＋701,908×14.25%×（6/12×1/10+6/12
    ×2/10）=127, 025），亦遠高於本票裁定請求之六萬元（計算式：1,000,000×
    6%=60,000），從而系爭本票債權當然確係存在。
四、綜上所述，上訴人主張為不足採，被上訴人抗辯應屬可信。是則上訴人請求確認
    系爭本票債權不存在，並請求返還系爭本票，均無理由，應不予准許。原審為上
    訴人敗訴之判決，於法並無不合。上訴意旨指摘原判決不當，求予廢棄改判，為
    無理由，應予駁回。
五、據上論結，本件上訴為無理由，依民事訴訟法第四百四十九條第一項、第七十八
    條，判決如主文。
中      華      民      國    九十二    年      四      月    十五      日
                              民事第一庭
                                  審判長法  官  尤  豐  彥
                                        法  官  湯  美  玉
                                        法  官  陳  金  圍
右正本係照原本作成。
不得上訴。
中      華      民      國    九十二    年      四      月    十五      日
                                        書記官  章  大  富


司法院資訊處製作；財團法人民間司法改革基金會備份。
